【裁判字號】    89,易,373
【裁判日期】    891013
【裁判案由】    台灣地區與大陸地區人民關係條例等
【裁判全文】
臺灣宜蘭地方法院刑事判決                          八十九年度易字第三七三號
    公  訴  人  臺灣宜蘭地方法院檢察署檢察官
    被      告  乙○○
右列被告因違反臺灣地區與大陸地區人民關係條例等案件，經檢察官提起公訴（八十
九年度偵字第六八六號），本院判決如左：
    主  文
乙○○無罪。
    理  由
一、公訴意旨略以：被告乙○○在宜蘭縣冬山鄉經營茶園，明知丙○○所介紹之林世
    武係大陸地區福建省人民，且未經內政部警政署入出境管理局許可由大陸福建省
    平潭地區非法偷渡入境來臺灣地區之人，竟未經許可，自八十八年九月一日起至
    八十八年九月七日止，予以雇用，在上揭茶園從事修茶樹及除草之工作，每月薪
    資新台幣（下同）三萬元，並供應食宿，予以藏匿，因認被告違反臺灣地區與大
    陸地區人民關係條例第十五條，而應以同法第八十三條第一項論處及刑法第一百
    六十四條第一項之罪嫌云云。
二、按犯罪事實應依證據認定之，無證據不得推定其犯罪事實，刑事訴訟法第一百五
    十四條定有明文。公訴人認被告涉有前開犯行，無非以：（一）林世武為大陸人
    民且於上揭時間受雇於上開工作地點，有林世武之證述、內政部警政署大陸地區
    宜蘭處理中心八十九年一月二十五日八九宜清字第一六三號函可憑。（二）證人
    林世武亦指稱被告應該知道其係大陸人民。（三）大陸人士之服飾、口音均異於
    臺灣人民，林世武係住福州官話之平潭地區，被告於平常言談中自得判斷林世武
    非臺灣地區人民。（四）被告自承經營茶園，林世武為其雇用，則被告對新進員
    工，則有責任取得其身分資料，作為依法加入各種保險及申報薪資所得，可見被
    告辯稱不知林世武為大陸人民而無犯罪故意，係避重就輕之詞，為主要論據。而
    訊據被告固不否認由於上揭時、地雇用林世武於其茶園從事茶樹修剪之工作，並
    提供食宿，惟堅詞否認有前揭公訴人所指之犯行，辯稱：林世武係友人丙○○介
    紹的，到伊茶園做臨時工。林世武自稱係南部人，國台語都會說，所以沒有懷疑
    是大陸地區人民。又因為伊是從事農作無庸申報營業所得稅，且僅雇用林世武一
    週左右，故未向林世武查看證件，且伊於該段期間白天均於南澳工作，並未與林
    世武有長時間之接觸，故並不知道林世武是大陸地區人民等語。
三、經查，被告經友人丙○○介紹林世武至其茶園工作一情，業據證人丙○○於本院
    調查時證述屬實，且證人丙○○亦供證稱：係於田園旁工作時認識林世武，並於
    工作閒聊時林世武自稱為「林明」係南部客家人，並有答應要介紹其他工作給他
    等語甚詳，是被告係因友人丙○○之介紹而雇用林世武，且既係友人介紹之茶園
    幫手，便較具信賴感，衡情亦較不會去懷疑其身分來路。再者查獲本案之警員丁
    ○○亦於本院調查時證述：林世武從外表方面看不出是大陸人民，他主要是說國
    語，台語也會說一點，說話的口音一般人很難發現他是大陸人民，要相處一段時
    間，才會知道他是大陸人民，若從外表看起來，很難看出是大陸人民等語甚詳，
    是一般人從外觀實難發現林世武係大陸人民，加上被告雇用林世武亦是經友人丙
    ○○之介紹，自然減少警覺心，與陌生人自行應徵當不可等同視之。又被告雇用
    林世武僅為期七日，屬臨時工之性質，又係友人介紹，被告未要求提供身分證件
    或資料，亦可理解。是被告辯稱並不知曉林世武係大陸人士，亦合常情，而堪採
    信。
四、再查，證人林世武雖於警訊中稱被告應知道其係大陸人民等語，然卻未陳述被告
    有向其索取身分證及該段期間有與被告閒話家常等情形，業據證人丁○○結證屬
    實，顯見證人林世武前揭所言被告應知其係大陸人士，實屬證人自身推測之詞，
    依法自不得以之做為論罪科刑之證據。復以，被告於上揭雇用林世武整修茶園期
    間，本身另於早上八時許至下午六時許，與證人甲○○等人均至宜蘭縣南澳鄉東
    澳村誠磊石業有限公司砂石篩選廠從事安裝機械設備之工作，此業經甲○○到庭
    結證屬實，並有證明書及誠磊有限公司調工明細表各一紙在卷足憑。顯見被告當
    時白天均另有工作，並無與林世武一同於其茶園工作，則兩人接觸時間本即不多
    ，亦難認被告在工作上有密切相處之情形，且林世武自八十七年十月即偷渡來台
    ，上岸後便於臺灣從事工作，已據其於警訊中供證甚詳，益見林世武已在台多時
    ，並有工作經驗，自難由其外觀、口音或特殊之生活習慣等外表情狀，去查知林
    世武係大陸人士，是實難遽以推測之方式認定被告對於林世武係大陸人士有認識
    。此外復查無其他積極證據足認被告有何公訴人所指訴之犯行，揆諸首揭說明，
    被告上揭犯行尚屬不能證明，自應為無罪之諭知。
據上論斷，應依刑事訴訟法第三百零一條第一項前段，判決如主文。
本案經檢察官林吉泉到庭執行職務
中      華      民      國     八十九     年     十     月    十三      日
                                   臺灣宜蘭地方法院刑事第二庭
                                       法  官
右正本證明與原本無異。
如不服本判決，應於判決送達後十日內，向本院提出上訴狀。


司法院資訊處製作；財團法人民間司法改革基金會備份。
